【裁判字號】    99,裁,220
【裁判日期】    990128
【裁判案由】    綜合所得稅
【裁判全文】
最  高  行  政  法  院  裁  定
                                       99年度裁字第220號
上  訴  人  甲○○
被 上訴 人  財政部臺灣省南區國稅局
代  表  人  乙○○
上列當事人間綜合所得稅事件，上訴人對於中華民國98年9月30
日高雄高等行政法院98年度訴字第420號判決，提起上訴，本院
裁定如下：
    主  文
上訴駁回。
上訴審訴訟費用由上訴人負擔。
    理  由
一、按對於高等行政法院判決之上訴，非以其違背法令為理由，
    不得為之，行政訴訟法第242條定有明文。依同法第243條第
    1項規定，判決不適用法規或適用不當者，為違背法令；而
    判決有同條第2項所列各款情形之一者，為當然違背法令。
    是當事人對於高等行政法院判決上訴，如依行政訴訟法第
    243條第1項規定，以高等行政法院判決有不適用法規或適用
    不當為理由時，其上訴狀或理由書應有具體之指摘，並揭示
    該法規之條項或其內容；若係成文法以外之法則，應揭示該
    法則之旨趣；倘為司法院解釋或本院之判例，則應揭示該判
    解之字號或其內容。如以行政訴訟法第243條第2項所列各款
    情形為理由時，其上訴狀或理由書，應揭示合於該條項各款
    之事實。上訴狀或理由書如未依此項方法表明，或其所表明
    者與上開法條規定不合時，即難認為已對高等行政法院判決
    之如何違背法令有具體之指摘，其上訴自難認為合法。
二、緣上訴人民國92、93、94、95年度綜合所得稅結算申報，經
    被上訴人依據財政部高雄市國稅局（下稱高雄市國稅局）通
    報及查得資料，以上訴人漏報取自斐成企業股份有限公司（
    下稱斐成公司）營利所得新臺幣（下同）8,325,143元、
    13,053,339元、11,674,106元及20,207,466元，另93年度尚
    漏報有限責任第二信用合作社利息所得1,586元、94年度漏
    報陸毅投資有限公司租賃所得11,400元、95年度漏報陽信商
    業銀行股份有限公司營利所得22元，乃併課核定上訴人各該
    年度綜合所得總額為19,176,394元、15,737,954元、
    14,385,544元、24,974,388元，除補徵稅額838,418元、
    1,786,029元、1,301,081元、2,526,446元外，並依行為時
    所得稅法（下稱所得稅法）第110條第1項規定，按93、94、
    95年度所漏稅額1,511,892元、1,008,215元、2,523,116元
    ，依漏報所得有無扣繳憑單、股利憑單分別處以0.2倍及0.5
    倍之罰鍰計755,800元、503,800元、1,261,500元（均計至
    百元止）。上訴人對核定取自斐成公司營利所得及罰鍰處分
    等項目不服，申請復查，除准予追減92年度營利所得
    3,282,150元及可扣抵稅額820,476元（應補稅額變更為
    346,034元）外，其餘仍維持原核定。上訴人不服，循序提
    起行政訴訟，經原審法院判決駁回後，猶未甘服，遂提起本
    件上訴。
三、本件上訴人對於高雄高等行政法院判決上訴，主張：其之所
    以投資設立杰成投資股份有限公司（下稱杰成公司）並將持
    有斐成公司之股權出售予杰成公司，又借款給杰成公司作為
    杰成公司支付股款之資金，乃係為報答斐成公司創辦人鍾明
    道之貢獻，使其可以透過杰成等公司掌握斐成公司，確保斐
    成公司經營權之穩固，別無其他實質效益。再者，負債及股
    東權益均為公司資金之來源，乃為會計學原理，故若認為以
    股東投資之資金用以購買股票，不違反所得稅法第66條之8
    規定，卻認定公司以向股東借得之資金購買股票係違反所得
    稅法第66條之8，顯有違一般商業習慣。況從加計參與杰成
    公司設立之人及杰成公司所繳納之稅負，大部分人員其繳納
    之總稅捐，遠高於被上訴人目前核定之稅捐金額，足證上訴
    人並無因此而獲得重大之租稅利益，故自無意圖規避或減少
    納稅義務之情形。且從斐成公司股價之變動及計算等情乙節
    觀之，亦無如被上訴人所述杰成公司有意製造虧損，以規避
    稅負之情。又被上訴人及高雄市國稅局已分別於93年底及94
    年初就相關交易查核並核定在案，復於事後再對上訴人補稅
    處罰，顯違反信賴保護原則。是上訴人之所以未列報系爭營
    利所得，誠屬徵納雙方法令見解不同所致，上訴人實無逃漏
    稅捐之故意或過失，則被上訴人仍課以罰鍰，自有違誤。況
    縱認為本件仍應課處罰鍰，則於計算時，亦應扣除杰成公司
    已繳納之稅捐，始為公平等語，為其論據。惟原判決業就上
    訴人有無藉移轉斐成公司股權至杰成公司之方式，規避上訴
    人自斐成公司獲配股利所應歸課之稅捐及被上訴人依所得稅
    法第66條之8規定調整，進而對上訴人補徵系爭綜合所得稅
    並處罰鍰處分是否合法等爭點，斟酌全辯論意旨及調查證據
    之結果，詳述其得心證之理由，經核並無違誤。上訴狀所載
    內容，或係重述其在原審業經主張而為原判決摒棄不採之陳
    詞，或係執其一己之主觀見解，就原審所為論斷或駁斥其主
    張之理由，泛言原判決適用法規不當，而未具體表明原判決
    究竟有如何合於不適用法規或適用不當、或有行政訴訟法第
    243條第2項所列各款之情形，尚難認為已對原判決之如何違
    背法令有具體之指摘。依首揭規定及說明，應認其上訴為不
    合法，應予駁回。
四、據上論結，本件上訴為不合法。依行政訴訟法第249條第1項
    前段、第104條、民事訴訟法第95條、第78條，裁定如主文
    。
中    華    民    國    99    年    1     月    28    日
                    最高行政法院第七庭
                        審判長法官  藍  獻  林
                              法官  鄭  小  康
                              法官  廖  宏  明
                              法官  張  瓊  文
                              法官  姜  素  娥
以  上  正  本  證  明  與  原  本  無  異
中    華    民    國    99    年    1     月    28    日
                              書記官  阮  思  瑩


司法院資訊處製作；財團法人民間司法改革基金會備份。
